【裁判字號】    88,訴,2051
【裁判日期】    890424
【裁判案由】    盜匪
【裁判全文】
臺灣高雄地方法院刑事判決                        八十八年度訴字第二五一號
    公  訴  人  臺灣高雄地方法院檢察署檢察官
    被      告  己○○
    指定辯護人  本院公設辯護人  丙○○
右列被告因違反懲治盜匪條例案件，經檢察官提起公訴（八十八年度偵字第九二六八
號），本院判決如左：
    主  文
己○○意圖為自己不法之所有，以恐嚇使人將本人之物交付，處有期徒刑壹年。又共
同連續意圖為自己不法之所有，以強暴致使不能抗拒而取他人之物，處有期徒刑捌年
貳月。所得財物新臺幣壹萬伍仟柒佰元，其中新臺幣柒佰元、戒指壹枚、項鍊壹條發
還被害人丁○○；新臺幣壹萬伍仟元、金項鍊貳條發還被害人甲○○。應執行有期徒
刑玖年。所得財物新臺幣壹萬伍仟柒佰元，其中新臺幣柒佰元、戒指壹枚、項鍊壹條
發還被害人丁○○；新臺幣壹萬伍仟元、金項鍊貳條發還被害人甲○○。
    事  實
一、己○○意圖為自己不法之所有，於民國八十八年二月二十八日晚上十時許，搭乘
    不知情之卓俊欽（業經不起訴處分）所駕駛車牌ＶＭ－五六一九號自用小客車，
    行經高雄市○鎮區○○路與公正路口，見乙○○駕駛計程車獨自在該處排班，己○○即示意卓俊欽將車擋住乙○○之計程車，並獨自下車進入乙○○車內，向乙○○恫稱：你欠我朋友「國正」會錢，如果不還錢或不跟我走，會讓你好看等語
    ，乙○○雖明知未積欠該綽號「國正」之人會錢，但見卓俊欽、己○○二人，其
    中卓俊欽之身材甚為魁梧，乃心生畏懼，聽由己○○將之押上卓俊欽所駕駛前開
    自用小客車之後座，剝奪乙○○之行動自由，並將其載往高雄縣五甲天心街及高
    雄市前鎮區○○○路附近，向友人借錢，惟均未借到，直至同年三月一日凌晨零
    時許，恰有友人段雙河以乙○○之行動電話告知乙○○欲給付會錢新台幣（下同
    ）二萬零二百元，為己○○知悉，乃要求乙○○與之約在高雄市○鎮區○○路與
    公正路口交款，再指示卓俊欽將其與乙○○載至高雄市○鎮區○○路、瑞南路附
    近，讓其二人下車後，由其看管乙○○，卓俊欽則獨自駕車前往上開約定地點取
    款，己○○與乙○○下車後，即在該地另攔一部計程車共同搭乘，乙○○乃趁卓
    俊欽駕車離開之際，與己○○發生扭打，嗣因恐卓俊欽取款後即將返回，乃速逃
    離，己○○因此取得上開乙○○指示段雙河交予卓俊欽之二萬零二百元。己○○
    復意圖為自己不法所有，並基於概括之犯意，於八十八年四月三日晚上十一時許
    ，夥同二名不詳姓名年籍之成年男子，基於共同之犯意聯絡，在高雄縣鳳山市○○路與自強路口，見丁○○駕駛車牌ＹＳ－三九○號計程車行經該地，即向之表
    示搭乘之意，丁○○乃停車讓己○○等人上車，詎上車後坐於後座之己○○即持
    不詳鐮刀抵住丁○○脖子，致使丁○○不能抗拒，而遵其要求將車開往高雄縣大
    寮鄉昭明河堤工業區砂石場附近，到達後己○○等人即強取丁○○所有之戒指一
    枚、項鍊一條、現金七百元，又逼迫丁○○說出家中電話、地址及交出家中鑰匙
    ，嗣並強灌丁○○安眠藥，再以膠帶綑綁丁○○雙手、腳、矇住眼睛後，於同年
    月四日凌晨三時許，將車駕往丁○○位於高雄市前鎮區○○○街一七四巷三九號
    住處，由其中一名不詳姓名成年男子與遭綑綁之丁○○留在車上，己○○與其中
    一名不詳姓名成年男子則隨即以不詳方式侵入丁○○上開住處，己○○持不詳鐮
    刀押住丁○○之妻甲○○，另名不詳姓名男子則控制丁○○之女戊○○及稚子，
    致使甲○○及子女均不能抗拒，而在屋內強取財物約一萬五千元、金項鍊二條（
    各重約六、七錢及二錢多）後，返回丁○○所駕駛之上開計程車，並將丁○○推
    下車，駕駛該車逃逸。
二、案經高雄市政府警察局前鎮分局移送臺灣高雄地方法院檢察署檢察官偵查起訴。
    理  由
一、訊之被告己○○固坦承有於右揭時地搭乘卓俊欽所駕駛之上開車輛去找乙○○索
    討債務，商談結果乙○○並隨伊坐上卓俊欽之車，途中有人打電話表示要拿錢給
    乙○○，乃由卓俊欽代乙○○駕車前往取款等事實，惟矢口否認有何妨害自由、
    恐嚇取財及盜匪犯行，辯稱：因乙○○欠伊綽號「國正」之朋友會錢約五萬元，
    「國正」委伊代為向乙○○催收該筆積欠之會款，伊於右揭時地去找乙○○時，
    有先問乙○○是否欠「國正」會錢、要不要還，乙○○說要還，伊才要乙○○與
    伊同去見「國正」，途中有人打電話給乙○○說要還會錢，伊與乙○○乃下車等
    ，而由卓俊欽駕車前往取款，且因乙○○沒聯絡上「國正」，所以要伊將錢拿給
    「國正」，後來不知何故伊與乙○○打架，即各自離開。至於丁○○及其家人部
    分，伊完全不知情，當日伊在草衙朱清月之檳榔攤與朋友打牌，直到晚上十一點
    多，後來又與朋友去喝酒，一直喝到凌晨三、四點，之間曾有到超商買煙，喝完
    酒後則回到朱清月的檳榔攤睡覺云云。經查：
  （一）被告如何於右揭時地強押被害人乙○○上車及在車上如何恐嚇被害人乙○○
        ，又於乙○○友人段雙河來電欲給付會款時，如何指示乙○○與之相約，再
        由卓俊欽前往取款，被告則與乙○○下車另攔他輛計程車搭乘，乙○○見卓
        俊欽離開後，如何與被告發生爭執、打架，並趁機逃離等情，迭據證人即被
        害人乙○○於警訊及偵審中指述綦詳（見警卷第三頁至第四頁反面、偵查卷
        第六十九頁至第七十頁反面、本院八十九年一月十三日審判筆錄），並經其
        於警訊及偵審中指認被告明確。而被告亦於警訊及偵審中坦認有搭乘卓俊欽
        所駕駛之車牌ＶＭ－五六一九號自用小客車於右揭時地找被害人乙○○索款
        ，且乙○○亦隨其共同搭乘卓俊欽之車離開，途中因接獲乙○○友人來電要
        給付會款，其與乙○○乃下車另攔他部計程車搭乘，而由卓俊欽單獨駕車前
        往取款，惟其與乙○○二人發生爭執、打架，乙○○隨即離開等語在卷（見
        警卷第一頁反面及第二頁、偵查卷第五頁正面及反面、本院八十八年十二月
        二十一日、八十九年一月十三日、八十九年三月九日審判筆錄），核與當時
        駕駛上開自用小客車載被告去找被害人乙○○並前去向段雙河取款之卓俊欽
        於偵查中所述情節相符（見偵查卷第四十頁正面及反面、第六十一頁反面）
        。被告雖辯稱伊是受綽號「國正」友人之託，去向乙○○索討會款云云，然
        果如被告所言，則應知悉如何與該綽號「國正」之友人聯絡，以便其代向乙○○索得會款後，得將該筆款項交還，惟被告始終無法提出該綽號「國正」
        之友人之真正姓名、住居所或其他聯絡方式，以供查證，而被害人乙○○復
        於本院審理中否認認識綽號「國正」之人及積欠其會款（見本院八十九年一
        月十三日審判筆錄），此外，被告又未能提出任何被害人乙○○積欠綽號「
        國正」之人會款之證明，顯見被告辯稱伊係代友人前往索討會款云云，係事
        後卸責之詞，無足採信。又被告與被害人乙○○互不相識一節，已據被告於
        警訊及本院審理時供承甚明（見警卷第二頁、本院八十八年十二月二十一日
        審判筆錄），而被害人乙○○於右揭時地正在排班等待駕駛計程車載客，亦
        據被害人乙○○於警訊及偵查中陳述明確（見警卷第三頁反面、偵查卷第六
        十九頁反面），被害人既正在工作中，又不認識綽號「國正」之人，更遑論
        有積欠其會款情事，苟被告無用脅迫手段，被害人自不可能僅因被告口頭告
        知其積欠綽號「國正」之人會款，即將自己之計程車置於該地，而隨不相識
        之被告搭乘卓俊欽所駕駛之上開車輛，也無於友人段雙河來電欲給付會款時
        ，僅與之約定交款地點後，即與被告先行下車，再由卓俊欽獨自駕車前往取
        款之理，況被告於警訊及本院審理時分別供承：「當日是卓俊欽與我一同恐
        嚇乙○○，我們沒有強盜他」（見警卷第二頁）、「確實有跟乙○○講說若
        不還錢，也不跟我走，就要讓他好看」（見本院八十九年一月十三日審判筆
        錄）等語在卷，足徵被害人乙○○於右揭時地係因被告使用恐嚇手段，致其
        心生畏懼，乃遭強押上卓俊欽所駕駛之上開車輛，被告並因此剝奪被害人之
        行動自由，嗣又因此取得段雙河欲交予被害人乙○○之二萬零二百元無訛。
        至被害人乙○○就被告於右揭時地有無持槍強押其上車，雖於警訊時及本院
        審理中指述不一，然被告犯有前揭犯行，已如前述，並非僅以被害人乙○○
        之指述為惟一之證據，被害人除持槍部分之陳述外，其餘所述，前後並無出
        入，且與前揭認定之事實相符，再參以被害人乙○○並於本院審理時坦稱：
        「當時他沒拿槍，只有槍的部分有出入，當時是因我生氣，才說他有拿槍，
        實際上是沒有」等語（見本院八十九年一月十三日審判筆錄），果被害人有
        誣陷被告之意圖，自無自承此部分錯誤之理，益徵被害人除持槍部分外，所
        述均屬情，是縱其就持槍部分前後指述不一，尚難據以推認被害人乙○○其
        餘指述均不足採之依憑。
  （二）又被告與另二名不詳姓名之共犯係如何於右揭時地以非法方法剝奪被害人丁○○之行動自由，並強盜丁○○、甲○○等情，已據被害人即丁○○與甲○○之女戊○○於警訊中（見警卷第十三頁反面）；丁○○、甲○○於警訊及
        偵審中（見警卷第六頁至第十一頁、偵查卷第十三頁反面、第十四頁、第五
        十六頁正、反面、本院八十九年一月十三日審判筆錄）指述綦詳，且互核相
        符，又迭據其三人分別於警訊及偵審中指認被告明確。被告雖辯稱當日伊在
        朱清月之檳榔攤打牌至晚上十一點多，又前往黃約翰所經營之海產店喝酒，
        其間並曾前往隔鄰之超商購買香煙，喝完酒後又返回朱清月之檳榔攤睡覺直
        至翌日云云，然查：
        １證人即檳榔攤老闆娘固於偵查中到庭結證稱：「（問：八十八年四月  三
          日己○○有無到你地方打牌？）有的」、「（問：如何記得？）第二天時
          聽朋友說他出事了」、「（問：當天晚上他們幾時走？）我沒有看時間，
          他們何時走我不知道」、「（問：你店開到幾時）凌晨三點，他們十二點
          過後才離開，他們離開後，我就開始清理」、「（問：凌晨三點多，謝書
          華有無回到檳榔攤？）他人在沙發上睡覺，因為我當時我人在清掃時，他
          人又跑回來，人倒在客廳沙發上睡覺」、「（問：他平常都會睡在你那裏
          ？）他醉了時，都會在那裏躺一下」等語（以上均見偵查卷第十四頁反面
          至第十五頁），然其於本院審理中則證稱：「被告在八十八年四月三日有
          到我那裡打麻將，沒注意是幾點，至於何人跟他打，我不記得了，是我到
          地檢署那天被告叫我幫他作證，不記得他幾點打，我十二點多收攤，順便
          清理，之後我就回去隔壁房子睡覺，他在我檳榔攤的椅子上睡覺，他什麼
          時候走我不清楚，他以前沒有在該地睡過，只有那天，他從進來打牌到我
          回家睡覺，都沒有離開，隔日中午去開店時，已經沒看到被告，我打掃完
          回家，約十二點、一點左右，他打完牌就直接在那裡睡」等語（見本院八
          十九年四月十八日審判筆錄），不僅前後證述內容出入頗甚，且與被告供
          承：「我當日約六、七點或七、八點去證人處打牌，打到十一點多，就去
          海產店喝酒，很晚才回到檳榔攤，證人已在收攤了，我就躺在檳榔攤睡，
          快天亮時，證人才來叫醒我，我才離開，證人只叫我起床，沒說什麼，那
          天不是第一次在那裡睡，之前就偶而在那裡睡，那天只有我一個人睡‧‧
          ‧‧」等語（見本院八十九年四月十八日審判筆錄）相左，顯見該證人之
          證詞不可採為有利於被告之認定。
        ２證人即台東人海產店老闆黃約翰則於警訊及偵查中證稱伊當日因休假不知
          被告有無前往消費（見偵查卷第二十五頁反面、第二十六頁、第五十五頁
          反面），另證人即該海產店會計洪敏靜則無法確定被告有無前往消費（見
          偵查卷第五十五頁反面），是該二人之證詞亦難憑以認定被告有於右揭時
          間前往該店消費，又其雖提出統一發票一紙證明在海產店消費時，曾至隔
          鄰之超商購買香煙而取得上開統一發票云云，然該統一發票係店家留存之
          存根聯，而非消費當時即交由消費者取得之收執聯，故係事後出具等情，
          已據證人即超商之負責人陳任榮到庭結證屬實（見本院八十九年三月三十
          日訊問筆錄），並有該統一發票一紙附卷可稽，被告雖供承該紙發票係伊
          事後至該超商向店員陳述有於該發票上之時間到該店消費之情後，該店之
          店員始將該紙存根聯取交予伊等語在卷（見本院八十九年四月十二日審判
          筆錄），然依證人陳任榮證稱：「一般不事後補開發票，除非有報稅需要
          ，但也必須提出購買證明」等語（見本院八十九年三月三十日訊問筆錄）
          ，再衡諸超商每日進出顧客甚多，店員又多有輪班制，而被告僅係購買香
          煙，並非購買大宗物品，使店員印象深刻，被告既未提出其他購買證明，
          縱該店店員補給上開統一發票存根聯，亦難認定被告即有於該時前往該店
          購物，況證人陳任榮既亦無法確認該紙存根聯是否被告前往索取，則該發
          票上之消費是否被告所為，亦非無疑。
        ３末查被告縱因不認識當日與之同在證人朱清月之檳榔攤打牌之人，亦應知
          悉同往上開台東人海產店之友人姓名、住居所，惟其竟均未能提供當晚與
          之在朱清月檳榔攤打牌及同往該海產店消費之友人姓名、住居所，供本院
          傳喚查證，足徵其前開辯稱八十八年四月三日晚上在證人朱清月所經營之
          檳榔攤打牌、睡覺及在證人黃約翰所經營之海產店喝酒、至超商購物云云
          ，均無可採。
        ４至被害人甲○○就其家中所損失之物品於警訊時供稱：「現金新台幣壹萬
          伍仟元及金飾約八錢左右」等語（見警卷第八頁反面），又於偵查中及本
          院審理時改稱：「他們拿走項鍊和紀念幣，走時叫我不要報警‧‧‧‧」
          （見偵查卷第五十六頁反面）、「共被他拿走二萬五千多元，及一些外幣
          ，及手飾，鑽石戒指一枚，及重約六、七錢金項鍊與一條二錢的」等語（
          見本院八十九年一月十三日審判筆錄），然被告在被害人甲○○家中搜尋
          財物不著時，乃詢問被害人甲○○錢放置何處之情，已據被害人甲○○於
          警訊及偵審中供稱：「‧‧‧‧錢放在那裡，不准報案‧‧‧」（見警卷
          第八頁反面）、「他們告訴我說你先生說有十幾萬，你錢在那裏‧‧‧」
          （見偵查卷第五十六頁反面）、「‧‧‧‧另一男子找錢，找不到，我拿
          給他們，他們拿到錢後，‧‧‧‧」（見本院八十九年一月十三日審判筆
          錄）等語甚明，足見被告強盜所得之金錢是依被害人甲○○指示，而其警
          訊時所述，其記憶必然較為清晰，況鑽石戒指一枚之價值顯高於其他財物
          ，果該物確為被告強盜，被害人自無於警訊漏述之可能，足徵被害人朱莉
          珍遭被告強盜之財物，以其於警訊時所述較為可採。
    （三）綜上所述，本件事證明確，被告犯行洵堪認定。
二、核被告己○○夥同不知情之卓俊欽於右揭時地以恐嚇上車之方法，將被害人乙○○載往他處籌款，並因而取得乙○○指示友人段雙河交付予卓俊欽之二萬零二百
    元，所為係犯刑法第三百四十六條第一項之恐嚇取財罪。至其以強暴方式強押被
    害人丁○○、甲○○及戊○○暨丁○○、甲○○幼子，並強取被害人丁○○、甲○○財物，所為係犯懲治盜匪條例第五條第一項第一款之盜匪罪。被告與另二名
    不詳姓名之成年男子間，就上開盜匪犯行有犯意聯絡及行為分擔，均為共同正犯
    。又其先後分別對丁○○、甲○○二次盜匪犯行，時間緊密，犯意概括，所犯構
    成要件相同，為連續犯，依刑法第五十六條規定，以一罪論，並加重其刑。被告
    所犯恐嚇取財罪與盜匪罪，犯意各別，行為互殊，應予分論併罰。公訴人就被告
    對被害人乙○○之所為，雖認係犯懲治盜匪條例第五條第一項第一款之普通盜匪
    罪，然按刑法第三百四十六條之恐嚇取財罪之恐嚇行為，係指以將來惡害之通知
    恫嚇他人而言，受恐嚇人尚有自由意志，不過因此而懷有恐懼之心，故與強盜罪
    以目前之危害脅迫他人，致喪失自由意志不能抗拒者不同（最高法院六十七年臺
    上字第五四二號判例參照），被害人乙○○雖於警訊時指稱被告持槍強押伊上車
    ，惟於偵審中即改稱被告並未持槍強押，伊於警訊時因太過氣憤，始為不實指述
    等語甚明（見偵查卷第七十一頁、本院八十九年一月十三日審判筆錄），而被告
    雖夥同卓俊欽前往強押被害人上車，惟係由被告自行坐上被害人計程車，要被害
    人與伊上卓俊欽所駕駛之前開自用小客車，被害人因見被告及卓俊欽而心生畏懼
    乃隨同上車，況公訴人亦認卓俊欽並不知情而予不起訴處分在案，被害人自顯無
    何喪失自由意志不能抗拒情事，揆諸前揭說明，與前開盜匪罪構成要件尚有未符
    ，公訴人認應依該罪處斷，尚有未洽，惟起訴事實相同，爰依法變更起訴法條，
    併予敘明。審酌被告曾犯搶奪、殺人、妨害自由、賭博等罪（均不構成累犯），
    有臺灣高雄地方法院檢察署刑案資料查註紀錄表一件附卷可稽，素行非佳，又正
    值青年，竟不循正當途徑獲取財物，而一再以不法方式攫取他人財物，造成被害
    人之損害，迄今仍未與被害人達成和解，賠償被害人損失，復否認盜匪被害人丁○○、甲○○之犯行，惡性非輕，本應量以重刑，惟念其並未傷害被害人乙○○
    、甲○○及甲○○之子女，且犯後坦承部分犯行，態度尚可等一切情狀，量處如
    主文所示之刑，並定其應執行之刑。至被告因盜匪所得之財物共一萬五千七百元
    （即15000元＋700元）及搶自被害人丁○○、甲○○之如事實欄所載項鍊、戒指
    ，雖均未扣案，但亦無證據證明其已滅失，自應併為發還被害人丁○○、甲○○
    。另被告犯罪所用之鐮刀一把既未經扣案，且被告否認前開犯行，亦無證據足資
    證明該鐮刀為被告所有，又非違禁物，為免日後執行困難，爰不予宣告沒收，附
    此敘明。
據上論斷，應依刑事訴訟法第二百九十九條第一項前段、第三百條，懲治盜匪條例第
五條第一項第一款、第七條第一項、第八條，刑法第二十八條、第五十六條、第三百
四十六條第一項、第五十一條第五款，罰金罰鍰提高標準條例第一條前段，判決如主
文。
本案經檢察官葉淑文到庭執行職務。
中      華      民      國      八十九     年    四     月    二十四    日
                                  臺灣高雄地方法院刑事庭
                                      法  官  李麗珠
右正本證明與原本無異。
如不服本判決，應於判決送達後十日內，向本院提出上訴狀。
                                      書記官  簡鴻雅
中      華      民      國      八十九     年    四     月    二十四    日
附錄本案判決論罪科刑法條：
懲治盜匪條例第五條第一項第一款：
有左列行為之一者，處無期徒刑或七年以上有期徒刑：
一、意圖為自己或第三人不法所有，以強暴、脅迫、藥劑、催眠術或他法致使不能抗
拒而取他人之物或使其交付者。
刑法第三百四十六條第一項：
意圖為自己或第三人不法之所有，以恐嚇使人將本人或第三人之物交付者，處六月以
上五年以下有期徒刑，得併科一千元以下罰金。


司法院資訊處製作；財團法人民間司法改革基金會備份。
